臺灣嘉義地方法院交通事件裁定　　　　 96年度交聲字第160號
原處分機關　交通部公路總局嘉義區監理所嘉義市監理站
異　議　人
即受處分人　甲○○
上列異議人因違反道路交通管理處罰條例案件，對於交通部公路
總局嘉義區監理所嘉義市監理站於中華民國96年6 月26日所為之
處分（原處分案號：嘉監義裁字第裁76-L00000000號），聲明異
議，本院裁定如下：
    主  文
原處分關於罰鍰新台幣陸仟元部分撤銷。
前項撤銷部分，甲○○不罰。
其餘異議駁回。
    理  由
一、本件原處分意旨略以：異議人即受處分人甲○○於民國96年
    6 月5 日19時45分許，駕駛車牌號碼9L－2981號自用小客車
    ，行經嘉義市○○○路、垂楊路口，肇事致龔秀雅受傷而逃
    逸，乃依道路交通管理處罰條例第62條第4 項及第67條等規
    定，裁處異議人罰鍰新臺幣（下同）6 千元，吊銷駕駛執照
    ，1 年內禁考等語。
二、本件聲明異議意旨略以：伊並未肇事逃逸，當天發生車禍後
    有停車打開車窗問龔秀雅有沒有怎麼樣，看她人好好的站起
    來，且沒有講話，以為沒事就走了；且本案已由臺灣嘉義地
    方法院檢察署以96年度偵字第5337號偵查中，希望視該案件
    處理結果再參辦裁定，原處分所為處罰過重等語。
三、按汽車駕駛人駕駛汽車肇事致人受傷或死亡者，應即採取救
    護措施及依規定處置，並通知警察機關處理，不得任意移動
    肇事汽車及現場痕跡證據，違反者處3 千元以上9 千元以下
    罰鍰；又駕駛人肇事致人受傷而逃逸者，吊銷其駕駛執照，
    且1 年內不得考領駕駛執照，道路交通管理處罰條例第62條
    第3 項前段、第4 項前段及第67條第3 項分別定有明文。復
    按，94年2 月5 日公布、95年2 月5 日施行之行政罰法第26
    條第1 項規定：「一行為同時觸犯刑事法律及違反行政法上
    義務規定者，依刑事法律處罰之。但其行為應處以其他種類
    行政罰或得沒入之物而未經法院宣告沒收者，亦得裁處之」
    ；究其立法目的，一行為同時觸犯刑事法律及違反行政法上
    義務規定時，由於刑罰與行政罰同屬對不法行為之制裁，而
    刑罰之懲罰作用較強，故依刑事法律處罰，即足資警惕時，
    實無一事二罰再處行政罰之必要，且刑事法律處罰，由法院
    依法定程序為之，較符合正當法律秩序，應優先適用，但罰
    鍰以外之沒入或其他種類行政罰，因兼具維護公共秩序之作
    用，為達行政目的，行政機關仍得併予裁處；再者，其他種
    類行政罰，係指違反行政法上之義務應受「裁罰性」之「不
    利處分」，依行政罰法第2 條規定，包括剝奪或消滅資格、
    權利之吊銷證照處分（臺灣高等法院96年度交抗字第549 號
    裁定意旨參照），合先敘明。
四、經查：
(一)本件異議人於96年6 月5 日19時45分許，駕駛車牌號碼9L－
    2981號自用小客車，沿嘉義市○○○路由南往北行駛，行至
    垂楊路口欲左轉時，與騎乘車牌號碼SV2-729 號輕型機車，
    沿吳鳳北路由北往南方向行駛之龔秀雅發生擦撞，致龔秀雅
    人車倒地，受有左肢多處挫擦傷之傷害等事實，為異議人所
    不否認，並經本院調取嘉義市警察局交通隊就本件車禍所製
    作之道路交通事故現場圖、道路交通事故調查報告表（一）
    、（二），以及調查筆錄、現場照片等核閱屬實（見本院卷
    第11至26頁）；此外並有龔秀雅提出之財團法人天主教聖馬
    爾定醫院診斷證明書1 紙附卷可稽（見本院卷第43頁），堪
    信為真。
(二)異議人於駕車肇事致龔秀雅受傷後，未報警處理，亦未採取
    救護之必要措施，即逕自駕車離開現場等事實，除有前引龔
    秀雅之警詢調查筆錄在卷足稽（見本院卷第18至19頁）外，
    並經龔秀雅於本院審理中具結證稱：「異議人... 車撞到我
    ，當時他有停車但是未下車，也沒有報警或叫救護車，之後
    我因為很痛在那邊無法講話，異議人就走了，因為新南派出
    所就在前面，所以我就自己牽車到那邊報警」等語明確（見
    本院卷第39頁），堪信為真實。異議人雖辯稱：當時其有打
    開車窗問龔秀雅傷勢，她沒有講話，且站起來，看她很年輕
    ，人好好的，以為沒事就走了；惟證人龔秀雅於本院審理中
    證稱：當天並未聽到異議人打開車窗問其傷勢如何，也沒有
    跟異議人表示沒有關係、他可以離開，異議人並未留下任何
    資料，之所以站起來，是因為看那邊人車很多，怕倒在那裡
    會有危險，所以站到旁邊（見本院卷第39至41頁）。而事故
    發生後，異議人確曾看見龔秀雅跌倒在地上，業據其於警詢
    中坦承不諱（見本院卷第16頁），衡情異議人應可預見龔秀
    雅因本件車禍而受有傷害，然其仍在未留下聯絡資料、未徵
    得龔秀雅同意之情況下逕自離去，顯見異議人確有駕車肇事
    致人受傷而逃逸之行為甚明。
(三)另異議人因本件車禍涉有過失傷害罪嫌部分，因其已與龔秀
    雅達成和解，故龔秀雅撤回告訴，而由臺灣嘉義地方法院檢
    察署檢察官為不起訴處分；至異議人涉犯刑法第185 條之4
    肇事致人受傷而逃逸罪嫌部分，則經檢察官偵查終結並聲請
    簡易判決處刑，有臺灣嘉義地方法院檢察署檢察官96年8 月
    3 日96年度調偵字第253 號聲請簡易判決處刑書以及不起訴
    處分書各1 紙在卷可佐（見本院卷第31至35頁。原偵查案號
    為96年度偵字第5337號，見本院卷第36頁之臺灣高等法院被
    告前案紀錄表），其後並經本院以96年度嘉交簡字第810 號
    判處異議人有期徒刑6 月，緩刑2 年，有上開判決在卷可佐
    ，益證異議人確有上開違規行為，其所辯顯為卸責之詞。
(四)按道路交通管理處罰條例第62條第3 項、第4 項之規定，旨
    在使肇事雙方均應即為適當之處理，俾免一方逕自離去後造
    成死傷情狀之加重及日後責任查證之困難，縱異議人嗣後已
    與被害人達成民事和解，仍不影響異議人開車肇事致人受傷
    而逃逸違規行為之認定。再者，肇事逃逸，應吊銷駕駛執照
    ，1 年內不得再行考領駕駛執照，乃法律明文規定，原處分
    機關或法院並無斟酌免罰或減輕之權限。異議人爭執原處分
    機關處罰其停照1 年過重等語，亦無理由。惟揆諸前揭說明
    ，異議人既因同一駕駛汽車肇事致人受傷而逃逸之行為，同
    時觸犯刑事法律及違反行政法上義務，其中刑事部分並經本
    院以上開判決判處罪刑，基於「一事不二罰」之行政罰原則
    ，自不得再依行政規定逕予裁罰。從而，原處分機關逕以異
    議人駕駛汽車肇事致人受傷而逃逸，處罰鍰6,000 元，尚有
    未洽。至吊銷駕駛執照，1 年內禁考部分，乃裁罰性之不利
    處分，為維護交通安全，促使駕駛人於肇事後能對被害人即
    時救護，以減少死傷，故依行政罰法第26條第1 項但書之規
    定，仍得裁處之。
五、綜上所述，異議人確有於上揭時、地駕駛汽車肇事致人受傷
    而逃逸之違規行為，原處分機關依道路交通管理處罰條例第
    62條第4 項之規定（原處分漏引同條文第3 項），裁處異議
    人罰鍰6,000 元，固非無見，然此部分顯與前揭行政罰法第
    26條第1 項明文所示之「一事不二罰」規定有違，即不能認
    為允當。是本件異議雖無理由，仍應由本院將原處分關於罰
    鍰6,000 元部分撤銷，另為異議人不罰之諭知，並將其餘異
    議駁回，以資適法。
據上論斷，應依道路交通管理處罰條例第87條第2 項，道路交通
案件處理辦法第19條、第20條前段，裁定如主文。
中　　華　　民　　國　　96　　年　　9 　　月　　29　　日
    　　　　　　     交通法庭 法　官　陳  蒨  儀
上列正本證明與原本無異。
如不服本裁定，應於裁定送達後5日內向本院提出抗告狀（應附
繕本）。
中　　華　　民　　國　　96　　年　　10　　月　　1     日
                              書記官  楊  國  色
